臺灣宜蘭地方法院刑事判決
111年度易字第288號
公  訴  人  臺灣宜蘭地方檢察署檢察官
被      告  王鳳蘭


上列被告因侵占遺失物案件，經檢察官提起公訴（111年度偵字
第3469號），本院判決如下：
    主  文
王鳳蘭犯侵占遺失物罪，處罰金新臺幣貳仟元，如易服勞役，以
新臺幣壹仟元折算壹日。
    犯罪事實
一、王鳳蘭於民國111年4月3日下午1時16分許至同日晚間7時50
    分許期間之某時，在宜蘭縣○○鄉○○路000巷00號附近，拾獲
    馮嘉慧所遺失門號0000000000號、廠牌蘋果IPHONE 12之手
    機（下稱本案手機），詎王鳳蘭竟基於侵占遺失物之犯意，
    將本案手機侵占入己，嗣馮嘉慧之父馮國益及馮嘉慧之男友
    吳秉宸依手機之定位軟體，查知該遺失之手機係王鳳蘭所持
    有，而於同日晚間7時50分許報警，警方陪同在王鳳蘭所在
    地之員山鄉榮光路352巷16號房屋附近垃圾堆尋獲本案手機
    ，始悉上情。
二、案經宜蘭縣政府警察局宜蘭分局報告臺灣宜蘭地方檢察署檢
    察官偵查起訴。
    理  由
一、本判決以下引用之證據，均依法定程序製作、取得，與本案
    具有關聯性，業經本院依法踐行調查證據程序，檢察官、被
    告王鳳蘭復未曾爭執該等證據之證據能力（見本院卷第44頁
    ），亦查無依法應排除其證據能力之情形，認均具證據能力
    。
二、認定事實所憑之證據及理由：
  ㈠訊據被告矢口否認有何上開侵占本案手機之犯行，辯稱：我
    沒有看過本案手機，還幫忙他們一起找，他們先在我77號住
    處一直找手機，本案手機不是在我身上搜到的，是在我家附
    近的垃圾堆尋獲，所以我是清白的云云（見本院卷第30頁至
    第31頁）。
  ㈡經查：
　⒈證人即被害人馮嘉慧所有本案手機，係於111年4月3日下午某
    時許，在宜蘭縣○○鄉○○路000巷00號附近，不慎遺失等情，
    業據證人馮嘉慧於警詢時證述無誤，核與證人馮國益、吳秉
    宸於警詢、偵查證述相符，並有贓物認領保管單、本案手機
    尋獲時照片附卷可稽，且為被告所未爭執，堪認為真實。
　⒉證人馮國益於偵查時具結證稱：因為我女兒馮嘉慧手機掉了
    ，當時我跟我女兒的男朋友吳秉宸，跟著手機定位在追，原
    本手機定位是停在榮光路383巷66號附近，當時被告也在場
    ，還幫我們一起找，可是後來被告騎車離開時，手機定位就
    開始跑，以時速20、30公里的速度在跑，那當下只有我、吳
    秉宸、被告三個人，當時我就認為手機在被告那邊，接著吳
    秉宸開車載我依手機定位繼續追，最後手機定位停在榮光路
    352巷16號房屋附近，我們到的時候，有看到被告的機車，
    我們就先報警，然後等警察到場，在警察陪同之下，一起到
    上址房屋查訪，這時候我們看到是被告在房子裡，警察在徵
    得被告同意之後，進入屋內查看，但仍找不到手機，後來在
    房子隔壁的垃圾堆裡找到手機，垃圾堆離被告房屋很近，約
    我的步伐7步半的距離，就在房子旁邊等語；證人吳秉宸偵
    查時亦具結證稱：案發當天，是我女友馮嘉慧告訴我本案手
    機不見，因為我的手機有本案手機定位，當時我在羅東夜市
    ，我就依手機定位找到員山內城榮光路383巷66號馮嘉慧家
    的附近，當時被告就在馮嘉慧家門口，被告是住在馮嘉慧家
    的對面，我有問被告有無撿到手機，被告就跟著我們一起找
    ，但是找不到手機，之後我看到被告騎機車出門，同一時間
    手機定位就跟著跑，當時定位是以時速20幾公里的速度移動
    ，我就跟馮國益一起開車去追定位，當下我就懷疑手機是在
    被告那裡，我們一直追著定位跑，但是追逐過程中我們都沒
    有看到被告，因為我們開車時，被告已經離開我們的視線，
    之後我們追到榮光路352巷16號，看到手機定位停了，也看
    到被告的機車，然後在352巷16號房屋內看到被告，但是被
    告仍不承認手機在她那邊，我們就先報警，之後就在離房子
    不到10公尺的垃圾堆找到手機等語（見偵卷第16頁至第17頁
    ）。核證人馮國益、吳秉宸二人前開證述尋獲本案手機經過
    大致相符，且依卷附本案手機定位截圖所示（見警卷第16頁
    至第18頁），可知本案手機於111年4月3日下午1時15分至晚
    間7時50分許均定位在「榮光路383巷」，嗣於同日晚間8時4
    分許時手機定位移動至「榮光路352巷」，而警方亦係於同
    日晚間8時40分許在宜蘭縣○○鄉○○路000巷00號民宅旁垃圾堆
    中尋獲本案手機，此有尋獲本案手機之現場照片附卷可佐（
    見警卷第11頁至第14頁），堪認證人馮國益、吳秉宸前揭於
    偵查中證稱，被告騎乘機車自「榮光路383巷」前往「榮光
    路352巷16號」期間，本案手機定位亦隨同移動，嗣於榮光
    路352巷16號被告住處附近垃圾堆中尋獲手機乙節，要屬可
    信。由此可推知，被告於111年4月3日晚間8時許騎乘機車時
    乃隨身攜帶本案手機，並將之帶往榮光路352巷16號附近垃
    圾堆中丟棄之事實。被告辯稱其未拾獲本案手機云云，應係
    事後卸責之語，不足採信。
　⒊按侵占遺失物罪之成立，以行為人主觀上具不法所有之意圖
    為必要，而所謂不法所有，係指非法取得他人之物，據為自
    己或第三人所有而言，亦即行為人出於不法之所有意圖，就
    他人遺失之物建立新的支配關係，以物之所有人自居，享受
    所有權之內容，或加以處分，或加以使用或收益，即為成立
    。依證人馮國益、吳秉宸於偵查時證述，可知證人於本案手
    機遺失後，曾詢問被告是否拾獲本案手機，被告甚至幫忙一
    起尋找手機之事實，被告既知該手機係他人所遺失之物，卻
    未主動將手機返還，甚至將之載往榮光路352巷16號住處附
    近垃圾堆丟棄，足以證明被告有意圖為自己不法之所有，將
    本案手機拾走予以侵占據為己有並處分之事實。
　㈢綜上，本案事證明確，被告所辯不足採信，其犯行洵堪認定
    ，應依法論科。
三、論罪科刑：
  ㈠核被告所為，係犯刑法第337條之侵占遺失物罪。
  ㈡爰審酌被告前有傷害犯罪科刑紀錄之素行，有臺灣高等法院
    被告前案紀錄表在卷可參，被告拾獲本案手機後，未思返還
    或報警處理，反因貪圖小利起意侵占入己，欠缺尊重他人財
    產法益之守法意識，造成他人財產上損失，所為實不足取；
    兼衡被告侵占物品價值，犯後雖未坦認犯行，惟本案手機事
    後業已尋回，且被告與被害人亦已和解，此有偵訊筆錄可參
    （見偵卷第16頁背面），暨被告自陳國中畢業之智識程度，
    現無業、無人需其扶養之家庭經濟狀況（見本院卷第49頁）
    等一切情狀，量處如主文所示之刑，並諭知如易服勞役之折
    算標準，以期相當。
四、查被告所侵占本案手機1支，業已發還予被害人，有贓物認
    領保管單附卷可佐。依刑法第38條之1第5項規定，爰不予宣
    告沒收或追徵，附此敘明。
據上論斷，應依刑事訴訟法第299條第1項前段，判決如主文。
本案經檢察官黃正綱提起公訴，檢察官劉憲英、林小刊到庭執行
職務。
中　　華　　民　　國　　111 　年　　9 　　月　　8 　　日
                  刑事第三庭法  官  游欣怡
以上正本證明與原本無異。
如不服本判決應於收受本判決後20日內向本院提出上訴書狀，並
應敘述具體理由。若未敘述理由者，應於上訴期間屆滿後20日內
向本院補提理由書狀(均須按他造當事人之人數附繕本)。
                            書記官　翁靜儀
中　　華　　民　　國　　111 　年　　9 　　月　　8 　　日
附錄本案論罪科刑法條全文：
中華民國刑法第337條
意圖為自己或第三人不法之所有，而侵占遺失物、漂流物或其他
離本人所持有之物者，處1萬5千元以下罰金。